【裁判字號】    98,交聲,2797
【裁判日期】    981030
【裁判案由】    聲明異議
【裁判全文】
臺灣高雄地方法院交通事件裁定        98年度交聲字第2797號
原處分機關  交通部公路總局高雄區監理所
法定代理人  劉育麟
異  議  人  甲○○
即受處分人
上列受處分人因聲明異議案件，對於交通部公路總局高雄區監理
所民國98年10月2 日所為之處分（原處分：高監營裁字第裁80-N
O0000000號），聲明異議，本院裁定如下：
    主  文
原處分關於罰鍰逾新臺幣壹萬伍仟元部分撤銷。
上開撤銷部分，甲○○不罰。
    理  由
一、原處分意旨略以：異議人即受處分人甲○○於民國97年3 月
    24日22時15分許，酒後騎乘車牌號碼OPL-938 號之重型機車
    ，行經高雄縣林園鄉○○街110 號前，因警攔查施以酒測，
    呼氣中酒精濃度每公升0.59毫克，為警開單舉發。嗣原處分
    機關亦認前述違規事實明確，乃依道路交通管理處罰條例第
    35條第1 項第1 款規定，裁處罰鍰新台幣（下同）4 萬5 千
    元，吊扣駕駛執照12個月，施以道安講習等語。
二、異議意旨略以：異議人對於上揭時、地，因酒後騎乘重型機
    車之違規事實並未爭執，惟以異議人上揭行為業經臺灣高雄
    地方法檢察署檢察官以97年度偵字第14351 號緩起訴處分確
    定，除當庭書立悔過書外，並履行向臺灣兒童暨家庭扶助基
    金會高雄市分事務所支付3 萬元完畢，故認原處分機關對於
    異議人之同一行為，再為裁罰4 萬5 千元，有重複裁罰之違
    法，爰依法聲明異議（針對吊扣駕駛執照12個月，及施以道
    安講習部分異議人並未聲明異議，本院卷第5 頁）等語。
三、按汽車駕駛人，駕駛汽車經測試檢定有酒精濃度超過規定標
    準者，處1 萬5 千元以上6 萬元以下罰鍰，並當場移置保管
    該汽車及吊扣其駕駛執照1 年；汽車駕駛人有飲用酒類或其
    他類似物後其吐氣所含酒精濃度超過每公升0.25毫克或血液
    中酒精濃度超過百分之0.05以上者，不得駕車，道路交通管
    理處罰條例第35條第1 項第1 款、道路交通安全規則第114
    條第2 款分別定有明文。惟依95年2 月5 日施行之行政罰法
    第26條第1 項規定：「一行為同時觸犯刑事法律及違反行政
    法上義務規定者，依刑事法律處罰之。但其行為應處以其他
    種類行政罰或得沒入之物而未經法院宣告沒收者，亦得裁處
    之」。上開道路交通管理處罰條例第35條第1 項第1 款規定
    ，係對行為人違反行政法上義務規定之行政罰，且該條例關
    於一行為同時觸犯刑事法律及違反行政法上義務規定者，並
    無特別規定，是汽車駕駛人一個酒後駕駛汽車行為，經測試
    檢定酒精濃度超過規定標準，而同時涉有刑法第185 條之3
    公共危險罪嫌時，道路交通管理處罰機關除有行政罰法第26
    條第1 項但書得處以其他種類行政罰者之情形，得裁處其他
    種類行政罰外，關於罰鍰部分，即應依上開行政罰法第26條
    及道路交通管理處罰條例第10條規定移送地方法院檢察署處
    理，除於移送後再有上開行政罰法第26條第2 項所定不起訴
    等事由，得依違反行政法上義務規定裁處之情形外，不得逕
    依道路交通管理處罰條例第35條第1 項第1 款規定，裁處行
    為人罰鍰之行政罰。
四、再者，被告所犯為死刑、無期徒刑或最輕本刑3 年以上有期
    徒刑以外之罪，檢察官參酌刑法第57條所列事項及公共利益
    之維護，認以緩起訴為適當者，得定1 年以上3 年以下之緩
    起訴期間為緩起訴處分，參刑事訴訟法第253 條之1 定有明
    文。就要件而言，緩起訴基本上係認被告有犯罪嫌疑，而暫
    緩起訴，並得課被告予一定之負擔，其中檢察官命被告為金
    錢給付部分，並得為民事強制執行名義，受處分人因上開緩
    起訴處分而剝奪其財產權，主觀上此一金錢給付義務亦具有
    強制性、懲罰性，經由緩起訴處分條件之履行使其免於遭檢
    察官發動起訴程序，仍具有替代刑罰之效果，廣義而言，應
    屬於實質刑事法律處罰，是緩起訴處分仍為一種刑事處罰，
    而有行政罰法第26條第1 項「一事不二罰」規定之適用。另
    緩起訴之被告依檢察官緩起訴處分命令，向國庫繳納一定款
    項，係履行檢察官為緩起訴處分命令，性質上自屬於處分金
    ，與罰金無異。則修正後道路交通管理處罰條例第35條第8
    項所規定之罰金，解釋上自應包括依檢察官處分命令，而向
    國庫繳款在內，受處分人既依檢察官之緩起訴處分命令，向
    國庫繳款，即係履行檢察官為緩起訴處分命令，與受刑事處
    罰無異，自不應再受行政裁罰（臺灣高等法院96年11月刑事
    庭庭長法律問題研討會決議參照）。如緩起訴處分金與行政
    罰鍰有所競合時，依其性質觀之，道路交通管理處罰條例第
    35條第8 項，應為行政罰法第26條第1 項之特別規定。是汽
    車駕駛人依檢察官所為緩起訴處分之金額，如低於道路交通
    管理處罰條例所裁處罰鍰之金額者，應視同「經裁判確定處
    以罰金低於道路交通管理處罰條例第92條第3 項所訂最低罰
    鍰基準規定」，則依該條例第35條第8 項規定，仍得裁決繳
    納不足最低罰鍰之部分。
五、本件異議人上開行為，業經臺灣高雄地方法院檢察署檢察官
    以97年度偵字第14351 號為緩起訴處分，並於處分書中載明
    ：緩起訴處分期間為1 年。被告應當庭書立悔過書並於緩起
    訴處分確定後3 個月內向臺灣兒童暨家庭扶助基金會高雄市
    分事務所支付新台幣3 萬元等語，而上開緩起訴處分期間業
    於98年8 月3 日期滿未據撤銷，有前揭緩起訴處分書（本院
    卷第6 頁）及臺灣高等法院被告前案紀錄表各1 件在卷可稽
    （本院卷第10頁）。而異議人依緩起訴處分之內容已履行支
    付3 萬元之義務，亦有卷附臺灣高等法院被告前案紀錄表在
    卷可稽（本院卷第10頁）。按異議人經檢測其酒精濃度超過
    0.55毫克以上，依道路交通管理事件統一裁罰基準表，其裁
    罰基準即為4 萬5 千元，是認異議人因緩起訴處分已繳納3
    萬元部分，相當於行政罰法第26條第1 項之刑事處罰，就此
    部分固不應施以重複處罰，應由本院依法予以撤銷，而為不
    罰之諭知。惟原處分機關依道路交通管理處罰條例第35 條
    第8 項規定，就逾異議人已繳納緩起訴處分金額3 萬元而低
    於同條例第92條第3 項所訂最低罰鍰基準規定部分，仍得加
    以裁決處罰。
據上論結，應依道路交通案件處理辦法第20條，裁定如主文。
中    華    民    國    98    年    10    月    30    日
                        交通法庭  法  官  曾仁勇
以上正本證明與原本無異。
如不服本裁定，應於收受送達後5 日內向本院提出抗告狀。
中    華    民    國    98    年    10    月    30    日
                                  書記官  王紀芸


司法院資訊處製作；財團法人民間司法改革基金會備份。
